臺灣高等法院臺中分院民事判決
110年度重上更一字第73號
上  訴  人  蔣鶯馨  
            蔣黃杏菜
            蔣英華  
            蔣英敏  
            蔣英芬  
            王泰順  
兼  上五人
訴訟代理人  蔣曼娜  
上  訴  人  蔣思齊  
法定代理人  蔣曼娜  
兼訴訟代理
人          王全中  
被  上訴人  蔣英卿  
訴訟代理人  陳建良律師
複  代理人  陳柏宏律師
上列當事人間請求請求分割共有物事件，上訴人對於中華民國10
6年11月21日臺灣臺中地方法院105年度重訴字第189號第一審判
決提起上訴，經最高法院第一次發回更審，本院於民國110年12
月14日言詞辯論終結，判決如下：
    主  文
原判決廢棄。
第一審訴訟費用由蔣鶯馨負擔；第二及發回前第三審訴訟費用由
兩造各自負擔。　
    事實及理由
一、上訴人蔣鶯馨(即一審原告)主張：坐落臺中市○○區○○段○000
    ○000○0 地號土地（下合稱系爭土地）為兩造依附表所示應
    有部分比例維持共有。系爭土地並無因物之使用目的或依契
    約不能分割之情事，因兩造不能協議分割，爰求為將系爭土
    地合併分割之判決。嗣上訴後，另以被上訴人蔣英卿以其就
    系爭土地之應有部分，分別為第三人陳詩亭、陳啟彰設定最
    高限額新臺幣（下同）1,500萬元（下稱系爭抵押權）、3,0
    00萬元之抵押權，惟系爭抵押權所擔保之債權不存在；另第
    三人張文薰、張毓凌在伊之應有部分設有最高限額2,000萬
    元之抵押權；第三人吳世郁、林欣柔分別在上訴人蔣英芬、
    蔣英敏之應有部分各設有最高限額600 萬元、50萬元之抵押
    權等情，追加備位聲明，求為確認系爭抵押權所擔保之債權
    不存在，及塗銷系爭抵押權登記，暨各共有人應於系爭土地
    為變價分割後塗銷上開抵押權之判決等語。
二、按被告已為本案之言詞辯論後，原告具狀為訴之撤回，於書
    狀到達法院時即已生效，僅其撤回因被告尚未同意而不發生
    終結訴訟之效果。又訴之撤回，被告於期日到場，未為同意
    與否之表示者，自該期日起；其未於期日到場或係以書狀撤
    回者，自前項筆錄或撤回書狀送達之日起，10日內未提出異
    議者，視為同意撤回，民事訴訟法第262條第4項定有明文。
    經查：
　㈠蔣鶯馨先於民國106年2月14日具狀撤回訴訟(一審卷第153頁)
    ，經法院通知對造依民事訴訟法第262條第4項規定於10日內
    表示意見，否則視為同意撤回，僅蔣英卿於106年3月2日具
    狀表示不同意撤回(原審卷第164頁)。
　㈡蔣鶯馨嗣於106年10月23日再具狀撤回訴訟，而法院收受上開
    撤回起訴狀之日期為106年10月24日（見一審卷第278頁)：
　　⒈於此同時，對造當事人即蔣黃杏菜、蔣英華、蔣英敏、蔣
      英芬、蔣曼娜、王泰順等人亦於同日即106年10月23日具
      狀表明同意蔣鶯馨同年2月14日具狀撤回訴訟之請求（見
      一審卷第279頁），上開書狀亦於106年10月24日由法院收
      受。顯然其等均已知悉蔣鶯馨將二度具狀撤回訴訟，因而
      同時向法院表明冀望蔣鶯馨撤回訴訟之意。
　　⒉法院於106年10月24日行言詞辯論程序時，當天之對造當事
      人僅蔣英卿複代理人及蔣曼娜、蔣思齊之法定代理人王全
      中到場，此有民事報到單一紙在卷可稽(一審卷第269頁)
      。
　　⒊上開106年10月23日之撤回起訴狀係由蔣鶯馨委由到場之蔣
      曼娜，先向法院收狀處遞狀後，再自行影印一份在法庭上
      提出，並由法官當庭交由蔣英卿複代理人收受，此據蔣鶯
      馨陳明在卷，複為蔣英卿所不爭執(本審卷第118頁)。
　　⒋又王全中於106年10月24日知悉蔣鶯馨已具狀撤回起訴後，
      即當庭表示：其認為這一件直接撤回起訴是最快的，大家
      省得勞費等語（見一審卷第272頁以下），顯然亦有同意
      蔣鶯馨撤回訴訟之意。
　㈢蔣英卿固辯稱，伊於106年10月24日收受撤回起訴狀時，有當
    庭表不同意蔣鶯馨撤回起訴，惟筆錄漏未記載等語。惟經本
    院調取一審當日之言詞辯論期日錄音光碟，當天蔣英卿本人
    並未到庭，而係由複代理人出庭並收受撤回起訴狀，且複代
    理人於收受撤回起訴狀後，確實未為任何同意與否之表示，
    此有錄音譯文一份在卷可按(本審卷第80頁)。
　㈣蔣英卿另辯稱：複代理人當庭收受撤回起訴狀後，雖未為同
    意與否之表示，惟嗣後已就本案為實質之言詞辯論，自應認
    為有默示不同意撤回起訴之意思等語。惟民事訴訟法第262
    條第4項係於89年2月9日修正，乃針對被告就原告撤回起訴
    ，未為同意與否之表示者，訂定特別處理之程序，自應排除
    默示不同意撤回起訴之適用。則蔣英卿縱使於收受撤回起訴
    狀後為本案之言詞辯論，仍不得視為不同意蔣鶯馨之撤回起
    訴自明。
　㈤綜上所述，全體被告就蔣鶯馨第二次撤回訴訟均未於10日為
    異議，依民事訴訟法第262條第4項規定，已生撤回起訴之效
    果。茲本件訴訟繫屬已消滅，原審仍為實體判決，即有違誤
    ，應將原判決予以廢棄。另原訴既經撤回，蔣鶯馨於二審即
    無從再為備位之訴之追加，本院亦無從就此部分併為審理，
    附帶在此說明。
三、據上論結，本件上訴為有理由，爰判決如主文。　　
中　　華　　民　　國　　110 　年　　12　　月　　28　　日
                  民事第七庭    審判長法　官  王　銘
　　　　　　　　　　　      　　　　　法　官  唐敏寶
　　　　　　　　　　　      　　　　　法　官  高英賓
正本係照原本作成。
如不服本判決，應於收受送達後二十日內向本院提出上訴書狀，
其未表明上訴理由者，應於提出上訴後二十日內向本院補提理由
書狀（均須按他造當事人之人數附繕本）。因疫情而遲誤不變期
間，得向法院聲請回復原狀。
上訴時應提出委任律師或具有律師資格之人之委任狀。委任有律
師資格者，另應附具律師資格證書及釋明委任人與受任人有民事
訴訟法第四百六十六條之一第一項但書或第二項所定關係之釋明
文書影本。如委任律師提起上訴者，應一併繳納上訴裁判費。
                                      書記官  吳伊婷
　　　　　　　　　　　　　　　　　　　
中    華    民    國    110   年     12    月    28   日
附表：
編號  共有人   應有部分  1 蔣鶯馨   100／1000  2 蔣黃杏菜   150／1000   3 蔣英華   100／1000  4 蔣英敏   100／1000  5 蔣英芬   100／1000  6 蔣曼娜   100／1000  7 王泰順   100／1000  8 蔣思齊   150／1000  9 蔣英卿     1／10